臺灣臺中地方法院刑事判決　　　　　 96年度豐簡上字第794號
上　訴　人　臺灣臺中地方法院檢察署檢察官
被　　　告　丁○○　34歲（民國62年2月20日生）
上列上訴人因被告詐欺案件，不服本院豐原簡易庭96年度豐簡字
第540號中華民國96年7月23日第一審判決（聲請簡易判決處刑書
案號：96年度偵字第12995號），提起上訴，及移送併辦（96年
度偵字第18364號），本院管轄之第二審合議庭判決如下：
    主    文
原判決撤銷。
丁○○幫助意圖為自己不法之所有，以詐術使人將本人之物交付
，處有期徒刑伍月，如易科罰金，以新臺幣壹仟元折算壹日。
    犯罪事實
一、丁○○因缺錢花用，竟貪圖小利，在可預見綽號「小游」之
    成年男子及其所屬詐欺取財集團刻意蒐集他人帳戶使用，將
    可能藉由蒐集之帳戶，遂行其詐欺取財犯罪之目的，而其發
    生並不違背自己本意的情況下，基於幫助「小游」及其所屬
    詐欺取財集團犯詐欺取財罪之不確定故意，於民國96年3、4
    月間某日，在臺中縣東勢鎮河濱公園附近之麥當勞前，以每
    個帳戶新臺幣（下同）5000元之代價，將其所有之臺中商業
    銀行東勢分行000000000000帳號帳戶（下稱上開臺中商銀帳
    戶）及其女友陳玫宏（不知情）所有之復華商業銀行豐原分
    行0000000000000帳號帳戶（下稱上開復華商銀帳戶）之存
    摺、提款卡及密碼等資料交與「小游」，作為「小游」及其
    所屬詐欺取財集團指定被害人匯款之人頭帳戶。嗣「小游」
    及與其所屬詐欺取財集團成員，即基於意圖為自己不法所有
    之概括犯意，於96年5月間，先後以假中獎、真詐財及誘騙
    投資六合彩等電話詐欺方式，先後詐騙甲○○、乙○○、丙○○，使其等陷於錯誤，其中：(1)甲○○於96年5月3日匯款
    72000元、96年5月4日匯款100000元至上開臺中商銀帳戶內
    ；(2)乙○○於96年5月4日匯款50000元至上開臺中商銀帳戶
    內；(3)丙○○於96年5月11日匯款59760元至上開復華商銀帳
    戶內。嗣經警循線查獲上情。
二、案經臺中縣警察局東勢分局移送臺灣臺中地方法院檢察署檢
    察官偵查後聲請簡易判決處刑暨移送併辦。
    理    由
一、上揭犯罪事實業據被告丁○○坦承不諱，且經被害人甲○○
    、乙○○、丙○○於警詢中指述綦詳，復有郵政跨行匯款申
    請書、郵局國內匯款執據、匯款申請書回條聯、板信商業銀
    行匯出匯款申請書、上開臺中商銀帳戶及上開復華商銀帳戶
    之立帳申請書等開戶基本資料及交易往來明細在卷可佐。按
    金融機構之帳戶為個人理財之工具，而申請開設金融帳戶並
    無特殊之限制，一般民眾皆能自由申請開戶，並得同時在不
    同金融機構申請多數存款帳戶使用，乃眾所周知之事實，依
    一般人之社會生活經驗，倘係經由合法管道之收入或支出，
    其於金融帳戶之存放及提領，本可自行向金融行庫開立帳戶
    後使用，殊無大費周章使用他人帳戶之必要，況且近來類如
    刮刮樂、退稅轉帳、網拍購物等詐騙案件層出不窮，詐騙集
    團多利用人頭帳戶做為出入帳戶，不僅廣為媒體所披載，亦
    經政府一再宣導提醒注意，尤以現今各地金融機構所設自動
    提款機莫不設定轉帳之警示畫面，或張貼警示標語，促請使
    用大眾注意，衡諸目前社會以電視、報紙甚至網路等管道流
    通資訊之普及程度，以及使用自動提款機從事提款、轉帳交
    易之頻繁，苟見有陌生人不思以自己名義申請開立帳戶，反
    而向不特定人蒐集、承租或收購他人之金融機構帳戶使用，
    帳戶所有人焉能安心將其帳戶交付收購帳戶之人，而絲毫未
    加懷疑其收集帳戶之目的即在於詐取他人財物？是以，被告
    應知詐騙集團多以蒐集他人帳戶供作詐騙被害人匯款之犯罪
    工具，而被告將其所開立之上開帳戶存摺、提款卡、密碼等
    資料交付予詐欺取財集團成員，由此顯見被告對於該詐欺取
    財集團係將所取得之郵局帳戶用以實行詐欺犯行，當可預見
    ，且被告對於該詐欺取財集團利用其帳戶向人詐取財物，並
    無違背其本意，是被告主觀上應具有幫助他人詐取財物之不
    法犯意甚明。準此，本案事證明確，被告犯行應堪認定。
二、查前開「小游」及其所屬詐欺取財集團成員，基於意圖為自
    己不法所有之犯意，先後以電話聯絡詐騙被害人甲○○、乙○○、丙○○，使其等因而陷於錯誤，相繼匯款至指定帳戶
    ，是「小游」及其所屬詐欺取財集團成員所為，係犯刑法第
    339條第1項之詐欺取財罪。按刑法上之幫助犯，係對於犯罪
    與正犯有共同之認識，而以幫助之意思，對於正犯資以助力
    ，而未參與實施犯罪之行為者而言（最高法院75年度台上字
    第1509號、88年度台上字第1270號判決意旨參照），是以，
    如未參與實施犯罪構成要件之行為，且係出於幫助之意思提
    供助力，即屬幫助犯，而非共同正犯。查本件被告將其自己
    及其女友所開設之上開帳戶資料出售提供「小游」及其所屬
    詐欺集團詐欺取財使用，係基於幫助他人詐欺取財之不確定
    故意，所為係詐欺取財罪構成要件以外之幫助行為。是核被
    告所為，係犯刑法第30條第1項、第339條第1項之幫助詐欺
    取財罪，應依刑法第30條第2項之規定，按正犯之刑減輕之
    。被告一次出售二個帳戶存摺等資料予對方使用，應認係出
    於單一幫助犯意，而以一幫助詐欺之行為，使得詐欺集團分
    別詐騙甲○○、乙○○、丙○○，為一行為觸犯數罪名而侵
    害數法益之想像競合犯，應依刑法第55條規定，從一重處斷
    。檢察官雖僅就被告出售上開復華商銀帳戶幫助詐欺集團詐
    騙丙○○犯行部分，聲請簡易判決處刑，就被告出售上開臺
    中商銀帳戶幫助詐欺集團詐騙甲○○、乙○○之犯行，雖未
    及起訴，惟業經檢察官併案上訴，本院認此部分與檢察官起
    訴經判決有罪部分，有實質上一罪關係存在，依審判不可分
    原則，本院自得加以審理。又前述被告出售自己名義之上開
    臺中商銀帳戶幫助詐欺集團詐騙甲○○、乙○○之犯行，業
    因被害人甲○○於96年5月4日、乙○○於96年5月7日分向警
    方報案（製有筆錄在卷可憑），是斯時有偵查犯罪權限之警
    方人員，對被告本案犯行，已有確切之根據得為合理之可疑
    ，被告犯行既被警方發覺，則被告嗣於96年5月21日自行至
    臺灣臺中地方法院檢察署向檢察事務官供述犯行，所為已不
    符「對於未發覺之罪投案而受裁判」之自首要件，附予敘明
    。
三、原審予以論罪科刑，固非無見，惟原審既(1)未及審酌前開被
    告經移送併辦部分之犯罪事實，容有未洽；(2)因乏併案部分
    卷證，致誤認本案被告符合自首要件，亦有未合。檢察官就
    前開(1)部分提起上訴，為有理由，且原審判決另有上開(2)部
    分所示違誤之處，自應由本院予以撤銷改判。爰審酌被告係
    智識成熟之成年人，對於詐騙集團收受他人帳戶以遂行詐騙
    目的之手法，應知之甚詳，竟提供二個帳戶予不法份子使用
    ，非惟幫助行詐欺取財者遂行取財目的，同時使其得以隱匿
    其真實身分，減少遭查獲之風險，愈使其肆無忌憚，加深犯
    罪之猖獗，並審酌被害人等匯款至前揭帳戶金額多寡，及被
    告坦承犯行，犯後態度尚可等一切情狀，量處如主文所示之
    刑，並諭知易科罰金之折算標準，以資懲儆。
據上論斷，應依刑事訴訟法第455條之1第1項、第3項、第369條
第1項前段、第364條、第299條第1項前段，刑法第30條、第55
條、第339條第1項、第41條第1項前段，刑法施行法第1條之1，
判決如主文。
中　　華　　民　　國　　96　　年　　10　　月　　3 　　日
                  刑事第十二庭  審判長法  官  莊深淵
                                      法  官  羅智文
                                      法  官  蔡建興
上正本證明與原本無異。
不得上訴。
                                      書記官  黃英寬
中　　華　　民　　國　　96　　年　　10　　月　　3 　　日
附錄論罪科刑法條
中華民國刑法第339條
（普通詐欺罪）
意圖為自己或第三人不法之所有，以詐術使人將本人或第三人之
物交付者，處五年以下有期徒刑、拘役或科或併科一千元以下罰
金。
以前項方法得財產上不法之利益或使第三人得之者，亦同。
前二項之未遂犯罰之。
